【裁判字號】    99,訴,1553
【裁判日期】    991104
【裁判案由】    偽證
【裁判全文】
臺灣臺北地方法院刑事判決              99年度訴字第1553號
公  訴  人  臺灣臺北地方法院檢察署檢察官
被      告  甲○○
上列被告因偽證案件，經檢察官提起公訴（99年度偵字第14139
號），因被告於準備程序中就犯罪事實為有罪之陳述，經本院告
以簡式審判之旨，並聽取當事人之意見後，本院合議庭裁定由受
命法官獨任進行簡式審判程序審理，本院判決如下：
    主    文
甲○○於執行審判職務之公署審判時，證人於案情有重要關係之
事項，供前具結，而為虛偽陳述，累犯，處有期徒刑陸月。
    事    實
一、甲○○於民國94年12月間，因犯施用第二級毒品罪，經本院
    以94年度易字第1552號判決判處有期徒刑4 月確定；於95年
    3 月間，因犯搶奪罪，經本院以94年度訴字第1744號判決判
    處有期徒刑7 月確定；於95年7 月間，因犯詐欺罪，經本院
    以95年度簡字第2007號簡易判決判處有期徒刑6 月確定，此
    三案件再經本院以95年度聲字第1622號裁定定應執行刑有期
    徒刑1 年3 月確定。於95年6 月間，因犯竊盜罪，經本院以
    95年度易字第1097號判決各判處有期徒刑8 月、8 月、8 月
    （共三罪），應執行有期徒刑1 年6 月確定，嗣經本院以96
    年度聲減字第252 號裁定減刑並定應執行刑有期徒刑9 月確
    定，上開案件接續執行，於97年1 月20日縮刑期滿執行完畢
    。甲○○於98年4 月29日前後住在友人詹世明位於臺北縣新
    店市○○街167 號住處，平日並向詹世明借用車號LA-5290
    號自用小客車使用，因見附近之裕合街181 號屋主甚少返家
    ，與岳輝棋竟共同基於意圖為自己不法所有之犯意聯絡，於
    98年4 月29日下午5 時許，由岳輝棋駕駛上開車號LA-5290
    號自小客車載甲○○前往裕合街181 號張嘉凌屋前，因岳輝
    棋跛腳行動不便，由甲○○翻牆進入屋內，徒手竊取藍色外
    殼電腦1 台，得手後將電腦搬入車內，由岳輝棋駕車一同離
    去（甲○○、岳輝棋共同犯踰越牆垣竊盜部分，業經本院以
    99年易字第100 號案件判決有罪確定，下稱前案）。然甲○
    ○為掩護共犯岳輝棋，竟基於偽證之犯意，於本院前案99
    年3 月17日下午3 時審理期日中，在本院刑事第15法庭，以
    證人身分供前具結，虛偽證稱：伊不知道是28日還是29日進
    去181 號，但伊自己只進去偷一次，伊進去偷電腦的時候，
    詹世明並沒有在旁邊，且伊偷到電腦後，先把電腦放在車上
    ，後來伊要開車出去時，詹世明站在車子旁邊，而車子停的
    地方是在失竊地點的住家門口，證人可能看錯了，因為詹世
    明也是跛腳，而伊及岳輝棋29日一起在詹世明家吃飯，吃到
    一半時，警察就過來把伊帶走，後來警察才去帶岳輝棋云云
    ，虛偽證稱當日一同在竊盜現場者為詹世明，用以掩飾岳輝
    棋所涉竊盜犯行，就上開案情有重要關係之事項為虛偽之陳
    述。
二、案經本院函請臺灣臺北地方法院檢察署檢察官偵查起訴。
    理    由
一、本案被告甲○○所犯係死刑、無期徒刑、最輕本刑為3 年以
    上有期徒刑以外之罪，其於準備程序中就被訴事實為有罪之
    陳述，經法官告知簡式審判程序之旨，並聽取公訴人及被告
    之意見後，經本院依刑事訴訟法第273 條之1 第1 項之規定
    ，裁定由受命法官獨任進行簡式審判程序。又本案卷內之物
    證、書證等證據，依同法第273 條之2 規定，不受第159 條
    第1 項關於傳聞法則規定之限制，依法均有證據能力，合先
    敘明。
二、訊據被告就上揭事實坦承不諱，核與證人黃振枝之證述情節
    一致（見臺灣臺北地方法院檢察署98年度偵字第12542 號卷
    第97至99頁、本院前案卷第56至60、112 至114 頁），並有
    被告於本院99年3 月17日99年易字第100 號案件審判筆錄及
    證人結文在卷可佐（本院前案卷第73至76頁），該部分證述
    與被告於偵查所為證述矛盾（見前揭偵查卷第110 至112 頁
    ），可徵被告確實有偽證犯行，被告任意性自白與事實相符
    ，堪以採信。綜上，本件事證明確，被告犯行堪以認定，應
    依法論科。
三、按刑法上之偽證罪，為形式犯，不以結果之發生為要件，證
    人於供前或供後具結而就案情有重要關係事項，故為虛偽陳
    述，其犯罪即成立，而該罪所謂於案情有重要關係之事項，
    則指該事項之有無，足以影響於裁判之結果者而言，至於其
    虛偽陳述，法院已否採為裁判或檢察官據為處分之基礎，或
    有無採為基礎之可能，皆於偽證罪之成立無影響，最高法院
    71 年 臺上字第8127號、84年臺上字第3949號判例意旨參照
    ）。查被告自承其於上開案件審理中證詞並非真實，倘若承
    審法官採信該部分證言，將誤導及影響承審法官心證認定，
    誤認詹世明為共犯，使岳輝棋可脫免刑責，則被告上開證詞
    自屬與案情有重要關係之事項。
四、核被告甲○○所為，係犯刑法第168 條偽證罪。被告有如事
    實欄編號一所載案件，經論處徒刑、接續執行，於97年1 月
    20日縮刑期滿執行完畢，有臺灣高等法院被告前案紀錄表1
    份在卷可按，其受有期徒刑執行完畢後，5 年內故意再犯有
    期徒刑以上之罪，為累犯，應依刑法第47條第1 項規定，加
    重其刑。爰審酌被告於前案中本欲一人認罪扛起刑責，未受
    岳輝棋拜託下，顧及自小與岳輝棋為鄰居情誼，及岳輝棋行
    動不便，不方便入監執行情形，自作主張於本院前案審理中
    就案情重要事項為虛偽之證言，誣指與自身情誼較淺之詹世
    明為共同行竊者，企圖使岳輝棋躲避刑事追訴，犯行行徑惡
    劣，對國家刑事偵查、司法審判之正確性產生重大危害，影
    響前案調查程序進行，妨礙司法正義實現，惟其犯後坦承犯
    行，尚具悔意，兼衡其品行、犯罪動機、目的、手段、生活
    狀況、智識程度等一切情狀，量處如主文所示之刑。
據上論斷，應依刑事訴訟法第299 條第1 項前段、第273 條之1
第1 項，刑法第168 條、第47條第1 項，判決如主文。
本案經檢察官林妙蓁到庭執行職務。
中    華    民    國    99    年    11    月     4    日
                  刑事第八庭    法  官  湯千慧
以上正本證明與原本無異。
如不服本判決應於收受送達後10日內向本院提出上訴書狀，並應
敘述具體理由；其未敘述上訴理由者，應於上訴期間屆滿後20日
內向本院補提理由書（均須按他造當事人之人數附繕）「切勿逕
送上級法院」。
                                書記官  游雅鈞
中    華    民    國    99    年    11    月    4    日
附錄本案論罪科刑法條全文：
中華民國刑法第168條（偽證罪）
於執行審判職務之公署審判時或於檢察官偵查時，證人、鑑定人
、通譯於案情有重要關係之事項，供前或供後具結，而為虛偽陳
述者，處7 年以下有期徒刑。

司法院資訊處製作；財團法人民間司法改革基金會備份。
